【裁判字號】    97,訴,818
【裁判日期】    980611
【裁判案由】    強盜等
【裁判全文】
臺灣桃園地方法院刑事判決               97年度訴字第818號
公  訴  人  臺灣桃園地方法院檢察署檢察官
被      告  丁○○
                    （現於臺灣桃園看守所羈押中）
選任辯護人  陳智義律師
            何啟熏律師
被      告  乙○○原名房幸明.
                    （現於臺灣桃園看守所羈押中）
選任辯護人  洪榮彬律師
被      告  丙○○
                    （現於臺灣桃園看守所羈押中）
選任辯護人  吳國輝律師
被      告  甲○○
                    -2號4樓.
選任辯護人  廖國訓律師
上列被告因強盜案件，經檢察官提起公訴（97年度偵字第15879
號），本院判決如下：
    主  文
丁○○共同意圖為自己不法之所有，以強暴至使不能抗拒，而取
他人之物，處有期徒刑伍年陸月，扣案如附表二編號4 所示之物
沒收。
乙○○攜帶兇器竊盜，處有期徒刑捌月，未扣案如附表一所示之
物沒收；又共同意圖為自己不法之所有，以強暴至使不能抗拒，
而取他人之物，處有期徒刑陸年，扣案如附表二編號4 所示之物
沒收。應執行有期徒刑陸年陸月，未扣案如附表一所示之物及扣
案如附表二編號4 所示之物均沒收。
丙○○共同意圖為自己不法之所有，以強暴至使不能抗拒，而取
他人之物，處有期徒刑伍年陸月，扣案如附表二編號4 所示之物
均沒收。
甲○○被訴收受贓物及結夥三人以上強盜部分均無罪。
    事  實
一、丁○○係「金福利有限公司」之負責人，與「允凱金屬有限
    公司（下稱允凱公司）」素有生意往來，熟知該公司日常作
    息及平日均備有現金以便周轉。因丁○○之友人乙○○經濟
    狀況不佳，曾於民國97年4 、5 月間求助丁○○，丁○○遂
    向乙○○提議可以「衝場子」之強盜方式，取得財物，並趁
    買賣廢五金之機會偕同乙○○前往允凱公司觀察。丁○○與
    乙○○擇定允凱公司為目標並概略討論允凱公司財物存放位
    置以及所得財物應如何分配等問題後（丁○○要求現金百分
    之十以及取得有價值之金屬材料），乙○○邀同亦有經濟壓
    力之丙○○加入，並告以大略之犯罪計劃，丙○○知悉後，
    即應允加入，並告知同年5 月9 日為放假日。嗣於97年5 月
    8 日，乙○○與丁○○又再次討論犯案計劃，丁○○提出先
    佯以買賣鍍金銅料為藉口，再安排乙○○及丙○○入內強盜
    現金及銅料之計劃，乙○○聞後表示同意。乙○○為避人耳
    目，乃獨自於同年5 月9 日凌晨4 時許，前往桃園縣龜山鄉
    山頂國小旁，持其所有客觀上足以為危害人身安全而得作為
    兇器使用之如附表一所示之十字起子1 支，竊取錢金錫所有
    車牌號碼為L5─4396號車輛之車牌2 面，做為犯案時之掩飾
    工具，得手後，立即逃逸。於同年5 月9 日上午，丁○○先
    前往允凱公司打探該公司負責人己○○動態及保全措施，並
    約妥下午約2 、3 時許，前往允凱公司與己○○進行買賣事
    宜，復前往乙○○所經營之位在同上縣龜山鄉○○○路219
    號之洗車場，並告訴乙○○早上查勘之情，並由乙○○電召
    當日放假之丙○○前來洗車場，乙○○當場拿出丁○○所繪
    製之允凱公司現場平面圖出示給丙○○瞭解現場狀況，丁○○、乙○○與丙○○遂議妥後，決定當日下午行動。詎下午
    某時，丁○○接獲允凱公司會計小姐告知己○○下午會晚點
    回公司後，即告知乙○○及丙○○改期行動，自己則另行約
    人商談生意。惟乙○○、丙○○2 人不願再等待，仍決定行
    動，並於同日下午3 時許，由乙○○攜帶上揭竊得之2 面車
    牌及由其備妥如附表二編號1 至4 所示之帽子2 頂、口罩2
    個及無殺傷力之仿半自動手槍製造之以填充高壓氣體為動力
    之氣動手槍2 支，搭乘乙○○不知情之女友甲○○所駕駛的
    車號6217─KV號自用小客車，甲○○在乙○○帶路下，前往
    允凱公司，途中行經鄰近允凱公司之同上縣蘆竹鄉○○○○○路邊，乙○○要求甲○○暫停，在甲○○未及注意之際，
    下車更換原先竊取之上開2 面車牌，復在乙○○之指使下，
    再度啟程駛往允凱公司上址。嗣於同日下午4 時許抵達允凱
    公司後，因見該公司人員尚未下班，乙○○即以0000000000
    門號行動電話與丁○○所持用之0000000000、0000000000等
    門號密切連繫，而丁○○雖曾一度要求2 人改期，但終因乙○○心意甚堅，丁○○與乙○○、丙○○3 人仍共同基於意
    圖為自己不法所有之強盜犯意聯絡，由丁○○負責打電話打
    探允凱公司人員動態，並於下午5 時51分許，經電話連絡允
    凱公司內部人員得知該公司員工即將下班後，轉知乙○○上
    情，於晚上7 時10分許，乙○○認允凱公司員工均已下班，
    便與丙○○一起在車上，將掩飾用之帽子及口罩穿戴上身，
    分持前開2 支無殺傷力氣動式手槍下車，並示意甲○○繼續
    維持車輛引擎運作，雖甲○○詢問要從事何事，乙○○僅告
    知不要問，即與丙○○侵入允凱公司辦公室內（有關無故侵
    入他人建築物部分未據告訴），因辦公室無人，乙○○2 人
    先係在辦公室內搜尋財物，見允凱公司老闆娘庚○○突然進
    入辦公室內，乙○○旋即以手上之氣動式手槍佯充真槍抵住
    庚○○，並以自身之體格優勢，反轉其手臂，且喝令丙○○
    擊發手中之無殺傷力氣動式手槍，以此強暴方式至使庚○○
    心生畏懼而不能抗拒。此際丙○○見庚○○已束手就範，即
    繼續翻尋財物，並在抽屜內找到庚○○所有之皮包1 只，取
    出皮包內之現金約新台幣（下同）2 萬5 千元後，與乙○○
    一起搭乘甲○○所駕駛之前揭自用小客車逃離現場，乙○○
    則與丙○○共同在途中朋分上開贓款花用。附表二編號1 至
    3 所示之犯案工具帽子2 頂、口罩2 個、無殺傷力氣動式手
    槍1 支及所竊車牌等物，則均遭乙○○俟機丟棄，至附表二
    編號4 所示之無殺傷力之氣動式手槍1 支（槍枝管制編號：
    00 00000000 號），於同年6 月17日下午5 時許為警搜索查
    扣。
二、案經臺灣桃園地方法院檢察官指揮桃園縣政府警察局蘆竹分
    局偵辦後起訴。
    理  由
壹、程序部分：
一、按被告以外之人於審判外之言詞或書面陳述，除法律有規定
    者外，不得作為證據；被告以外之人於偵查中向檢察官所為
    之陳述，除顯有不可信之情況者外，得為證據；被告以外之
    人於檢察事務官、司法警察官或司法警察調查中所為之陳述
    ，與審判中不符時，其先前之陳述具有較可信之特別情況，
    且為證明犯罪事實存否所必要者，得為證據；被告以外之人
    於審判外之陳述，雖不符前四條之規定，而經當事人於審判
    程序同意作為證據，法院審酌該言詞陳述或書面陳述作成時
    之情況，認為適當者，亦得為證據。當事人、代理人或辯護
    人於法院調查證據時，知有第一百五十九條第一項不得為證
    據之情形，而未於言詞辯論終結前聲明異議者，視為有前項
    之同意。刑事訴訟法第159 條第1 項、第159 條之1 第2 項
    、第159 條之2 、第159 條之5 分別定有明文。而所謂「顯
    有不可信性」、「特別可信性」、「適當性」，係指陳述是
    否出於供述者之真意、有無違法取供情事之信用性而言，故
    應就偵查或調查筆錄製作之原因、過程及其功能等項加以綜
    合觀察，據以判斷該傳聞證據是否「非顯不可信」或「有特
    別可信之情況」，倘可據以認定其任意性暨信用性俱無疑慮
    者，即可例外賦予「證據能力」，俾其成為法院審判時之適
    格證據資料；換言之，「證據能力」所強調者，實乃其作為
    認定被告犯罪證據之資格，此與其內容究否足以證明被告犯
    罪之「證明力」，尚有層次上之差別，不容混為一談。經查
    ：
  1.關於證人庚○○、林福興於偵查中向檢察官所為之陳述，本
    院細稽渠等偵查中之所證，不僅具體明確，並均係在檢察官
    告以偽證罪之處罰規定以後，始具結陳述。此有檢察官歷次
    訊問筆錄暨各該證人結文在卷可考。是上開陳述內容之任意
    性，自已足供擔保。此外，本案復未見檢察官在偵查中有何
    違法取供而不具信用性之情事，應認上開陳述「非顯不可信
    」，而被告丁○○、乙○○、丙○○及甲○○及辯護人對於
    有關證人庚○○、林福興部分並無證據證明有何「顯不可信
    」之情；況證人庚○○於本院審理時，經具結後為被告丁○○、乙○○、丙○○及甲○○及辯護人行使詰問之權，洵無
    妨害被告丁○○、乙○○、丙○○及甲○○防禦權之虞，況
    被告丁○○、乙○○、丙○○及甲○○及辯護人對於證人林
    福興之證詞，其等於本院行準備程序中已表示對上開證據之
    證據能力不爭執，且經本院於最後審理期日就上開警詢筆錄
    逐一提示並告以要旨，被告丁○○、乙○○、丙○○及甲○○及辯護人就此部分證據之證據能力亦均未聲明異議，故依
    諸上開規定，前揭證人於審判外之陳述，自有證據能力。
  2.關於證人庚○○、戊○○於警詢中向司法警察所為之陳述，
    渠等於警詢之所證，雖未經具結擔保，然其內容實與渠等於
    檢察官偵查中或本院審理中之所證相若，據此逆推，已可見
    證人庚○○、戊○○亦應係本於真意始為如警詢筆錄所載之
    供述；兼之本案亦未見司法警察有何違法取供之情事，雖此
    部分供述資料尚非證明本案犯罪事實存否之所必要（因證人
    於警詢時所證內容，與其偵查中或本院審理中之所證，實相
    差無幾；刑事訴訟法第159 條之2 規定參照），且本院審酌
    證人庚○○、戊○○於本院審理時，均經具結後為交互詰問
    ，洵無妨礙被告丁○○、乙○○、丙○○及甲○○防禦之權
    ，故依諸上開規定，前揭證人於審判外之陳述，亦有證據能
    力。
  3.關於證人許雅婷於警詢中所為陳述，被告乙○○及其辯護人
    於本院行準備程序中已表示對上開證據之證據能力不爭執，
    且經本院於最後審理期日就上開警詢筆錄逐一提示並告以要
    旨，被告乙○○及其辯護人就此部分證據之證據能力亦均未
    聲明異議，本院審酌證人許雅婷之證詞對認定犯罪事實之存
    否有其必要性，且上開言詞陳述作成時之情況，並無違法取
    供情形或其他程式上之瑕疵，引用其警詢中之陳述作為證據
    應屬適當，依刑事訴訟法第159 條之5 之規定，即具證據能
    力。
二、次按刑事審判上之共同被告，係為訴訟經濟等原因，由檢察
    官或自訴人合併或追加起訴，或由法院合併審判所形成，其
    間各別被告及犯罪事實仍獨立存在。故共同被告對於其他共
    同被告之案件而言，為被告以外之第三人，本質上屬於證人
    ，為確保被告對證人之詰問權，證人於審判中，應依法定程
    序，到場具結陳述，並接受被告之詰問，其陳述始得作為認
    定被告犯罪事實之判斷依據（最高法院93年臺上字第5726號
    判決意旨參照）。故被告丁○○、乙○○、丙○○及甲○○
    雖同為本案被告，然公訴人援引被告丁○○、乙○○、丙○○及甲○○於警詢及偵查中所言所為之陳述為其餘被告犯行
    之證據，則就被告丁○○、乙○○、丙○○及甲○○而言，
    被告乙○○、丙○○、甲○○及丁○○之陳述無異屬「被告
    以外之人」之陳述，合先敘明。然本院於審判中，已依法定
    程序傳喚乙○○、丙○○、甲○○及丁○○到場具結陳述，
    並接受被告之詰問，揆諸上開說明，丁○○、乙○○、丙○○及甲○○於警詢及偵查中之陳述，自得作為認定被告犯罪
    事實之判斷依據。
三、本件認定犯罪事實所引用之本件卷內所有卷證資料（包含文
    書證據、物證等證據），並無證據證明係公務員違背法定程
    序所取得，被告丁○○、乙○○、丙○○、甲○○及選任辯
    護人於本院審理終結前就卷內所有之卷證資料之證據能力均
    表示無意見，且卷內之文書證據，亦無刑事訴訟法第159 條
    之4 之顯有不可信之情況與不得作為證據之情形，則依刑事
    訴訟法第159 條之5 之規定，本件認定事實所引用之本件卷
    證所有文書證據、物證等證據，均具有證據能力。
貳、實體部分：
    訊據被告丁○○固不否認伊係金福利公司負責人與允凱公司
    素有生意往來，知悉乙○○經濟狀況不佳，於97年5 月9 日
    早上有到允凱公司，且於當日下午，乙○○有以電話號碼為
    0000000000之行動電話與伊所使用電話號碼為0000000000、
    0000000000之行動電話聯繫，又於案發前有帶乙○○前往允
    凱公司等情，然矢口否認有為加重強盜之犯行，並辯稱：伊
    並沒有告訴乙○○可以去允凱公司「衝場子」之強盜方式牟
    取不法利益，亦無告訴乙○○等人有關允凱公司財物存放位
    置，雖伊97年5 月9 日當天有前往允凱公司，但並非係探詢
    允凱公司負責人動態及保全措施，僅係與公司負責人單純業
    務之往來前往，此外伊亦無與乙○○在電話中討論強盜等相
    關細節云云，辯護人為其另辯稱：被告丁○○並未提議可以
    「衝場子」之強盜方式，牟取不法利益，亦未趁買賣廢五金
    之機會偕同被告乙○○觀察允凱公司，又被告丁○○並未與
    乙○○擇定允凱公司為目標並討論財物存放位置及所得利益
    如何分配，另被告丁○○97年5 月9 日上午並未先前往允凱
    公司打探負責人動態及保全措施，再回到乙○○洗車場告知
    勘查之情，再者被告丁○○當天並無打探允凱公司動態，進
    而得知員工將下班，轉告被告乙○○等詞；被告乙○○固不
    否認丁○○曾帶伊前往允凱公司，且提議可以去允凱公司「
    衝場子」，並告知允凱公司內部陳設及財物擺放位置，又於
    97年5 月9 日凌晨4 時許，攜帶十字起子，前往桃園縣龜山
    鄉山頂國小旁，竊取車號L5─4396號車牌2 面，做為犯案時
    之掩飾工具，又於同日下午3 時，攜帶上揭竊得之2 面車牌
    及事先備妥之帽子2 頂、口罩2 個及無殺傷力之氣動手槍2
    支，夥同丙○○並搭乘女友甲○○所駕駛之車號6217─KV號
    自用小客車前往允凱公司，途中下車換車牌，之後啟程前往
    允凱公司，經與丁○○電話中確認允凱公司員工均下班後，
    便與丙○○穿戴掩飾用之帽子、口罩，分持前開2 支無殺傷
    力氣動式手槍下車，並進入允凱公司辦公室內，之後對庚○○為強盜犯行之情，然矢口否認有為加重強盜之犯行，並辯
    稱：之前伊與丁○○前往允凱公司只是因丁○○受傷，單純
    幫丁○○搬貨，並不是去勘查地形，又甲○○並不知道伊與
    丙○○前往允凱公司係要為強盜行為云云；被告丙○○固不
    否認經由乙○○告知犯罪計畫後，即應允加入，並於當日上
    午先前往乙○○所經營之汽車美容廠與乙○○、丁○○見面
    ，且於同日下午3 時，與乙○○搭乘甲○○所駕駛之自用小
    客車前往允凱公司，途中乙○○要求甲○○暫停，並下車更
    換之前竊取之車牌，且於晚上7 時10分許，與乙○○一同為
    強盜等情，惟矢口否認有為加重強盜之犯行，並辯稱：伊並
    沒有與甲○○提及或討論強盜之內容，甲○○不知悉伊與乙○○要為強盜之行為等詞。經查：
(一)有關加重竊盜部分：
  1.觀諸證人即告訴人許雅婷於警詢中證述：伊公公錢金錫所有
    車牌號碼為L5-4396 之自小客貨車已經毀損2 年沒有使用，
    伊於97年5 月23日返家時，發現停於龜山鄉○○路○ 段（山
    頂國小後方圍牆旁）該自小客貨車之車牌2 面不見，遂向龜
    山分局大林派出所報案等語歷歷（見97年偵14185 號偵查卷
    宗第49至50頁），並有車牌車籍查詢、基本資料詳細畫面及
    失車紀錄等資料在卷可參（見97年偵14185 號偵查卷宗第22
    至23頁），足認車牌號碼為L5-4 396之自小客貨車車牌2 面
    確實遭竊之事實無訛。
  2.另參以證人即同案被告丙○○於警詢中陳稱：作案時所懸掛
    的車牌是乙○○偷的等情明確（見97年度他字第2703號偵查
    卷宗第10頁），其於偵查中亦供述：乙○○有準備帽子、口
    罩、瓦斯槍及偷來的車牌等物去行搶之情綦詳（見97年度他
    字第2703號偵查卷宗第27頁），益徵被告乙○○確實有竊取
    車牌之情。
  3.復佐以被告乙○○於警詢中坦承：伊為了去搶錢，就先到龜
    山鄉山頂國小旁邊去竊取2 面車牌等語不諱（見97年偵1418
    5 號偵查卷宗第18頁），其於偵查中另自白：伊1 人決定要
    偷車牌，並於97年5 月9 日凌晨4 點多，在龜山鄉山頂國小
    旁，用約30公分的十字起子去竊取車牌2 面，那支起子目前
    在伊經營的洗車廠內等情明確（見97年度他字第2603號偵查
    卷宗第125 頁及97年度偵字第14185 號偵查卷宗第188 頁）
    ，其於本院審理中亦自承：伊有持十字起子去偷2 面車牌之
    情（見本院97年度訴字第818 號卷(一)第15頁及卷(二)第339 頁
    ），足認被告乙○○就攜帶兇器竊盜犯行部分自白與事實相
    符。
(二)有關強盜部分：
  1.有關被告乙○○及丙○○對被害人庚○○下手實施強盜犯行
    部分：
  (1)觀之證人即告訴人庚○○於97年5 月9 日之警詢中證述：伊
    於97年5 月9 日19時10分左右，在允凱公司辦公室內，遭人
    強盜財物，當時公司員工均已下班，剩下伊在收拾單據，伊
    離開辦公室去上廁所後，返回辦公室就發現有1 名男子蹲在
    桌子下面，伊質問該名男子在辦公室做何事，該男子就不發
    一語走過來，並持槍控制伊行動，但伊不從並大喊救命，該
    名男子就將伊推向辦公室，此時門口又一名男子持槍衝到辦
    公室內，該控制伊之男子表示跑路缺錢，要伊將錢交出來，
    但伊表示公司內已沒有現金，該名控制伊男子就指使另名男
    子開槍示威，聲音不大也沒有火藥味，應該只是瓦斯槍那類
    手槍，但仍因害怕2 名歹徒真會傷害伊，遂表示若辦公室內
    有值錢的東西就自行拿走，其中那名開槍的歹徒直接走向辦
    公桌並取出伊所有的背包，原本要整個拿走，伊稱裡面有證
    件，所以就僅拿走現金，該2 名男子之後就上1 部轎車離開
    現場，又該2 名男子均戴鴨舌帽及口罩等語歷歷（見97年度
    偵字第32至34頁），其於97年6 月17日之警詢中另指訴：警
    方帶回的嫌疑犯3 人，伊認識丁○○，丁○○係伊公司的客
    戶，此外經伊現場指認出乙○○就是持槍強盜財物之人無誤
    等語綦詳（見97年度偵字第14185 號偵查卷宗第46頁），核
    與其於偵查中具結證述：當天公司只剩下伊1 人，當關好後
    門並往前走到辦公室，就發現辦公室裡面有1 個頭戴帽子及
    口罩而身材高大之人，伊問他是誰且要做什麼，該名男子就
    拿槍指著伊的背並反轉伊手臂且推伊到辦公桌旁，此時，又
    發現還有另1 個戴著帽子及口罩之人，控制伊行動的男子表
    示只是要錢，不想傷人，希望伊把錢交出來等詞，經伊表示
    現在下班公司沒有錢，該名男子就叫另1 人開槍，另1 人雖
    拿出槍朝地下開1 槍，但那個槍的聲音不大，因伊被男子以
    槍抵住，且該名男子力氣很大，所以不敢反抗，才稱要他們
    自己去找，另1 名男子就跑到辦公桌打開抽屜拿出包包，伊
    表示裡面有證件，該名男子就只拿包包裡面的現金，之後就
    跑掉，伊損失的現金大約是2 、3 萬元，另在庭的被告中，
    伊對於乙○○的手臂有印象，蓋被押著時，頭轉過去就是看
    到對方的手臂，他的手臂就是這樣粗粗的等情相符一致（見
    97年度偵字第14185 號偵查卷宗第152 至15 4頁），互核其
    於本院審理中證稱：當天下班時，伊先到後門去關門，返回
    辦公室時，發現有1 人在翻辦公桌的抽屜，便詢問是何人且
    要做什麼，結果對方就拿出1 把槍押住伊，在押伊過程中往
    後扭伊手，並稱係因欠錢逼不得已，並不想傷人，此時，又
    有1 人走出來，押著伊的那個人就叫後來走出來的人開槍，
    同時說他們是欠錢不得已，只想要錢而已，伊就說沒關係，
    要什麼就去拿，後來走出來的那人就去拿皮包，伊有說至少
    把證件還回，他們就只拿錢約2 萬元走，另當時伊看到他們
    2 人都有持槍，其中1 人持槍押著伊，開槍的是另1 個人，
    伊有聽到槍聲，但沒有彈藥的味道，後來警察來了，證實是
    BB彈等情相合（見本院卷(二)第489 至496 頁），互核證人庚○○於警詢、偵查及本院審理中證詞相符一致，衡以證人庚○○於本案發生前與被告乙○○等均無金錢糾紛或宿怨，況
    且偵審中均有具結擔保其所述之真實性，實無煞費苦心編織
    杜撰上開情節並設詞誣陷被告乙○○等自承偽證刑責之理，
    足見其前揭證述，值堪信實。按強盜罪之強暴、脅迫，祇須
    抑壓被害人之抗拒或使被害人身體上、精神上，處於不能抗
    拒之狀態為已足，其暴力縱未與被害人身體接觸，仍不能不
    謂有強暴、脅迫行為；次按強盜罪所施用之強暴、脅迫手段
    ，祇須足以壓抑被害人之抗拒，使其喪失意思自由為已足，
    縱令被害人實際無抗拒行為，仍於強盜罪之成立，不生影響
    （參看最高法院22年度上字第317 號及30年度上字第3023
    號判例）。又刑法強盜罪之「至使不能抗拒」之構成要件在
    學理上固有主觀說、客觀說及折衷說三種見解，然於司法實
    務上向來一貫之立場係採客觀說見解（參看最高法院20年度
    非字第201 號、22年度上字第2064號、24年度上字第4407號
    、26年度滬上字第9 號、29年度上字第3112號、29年度上字
    第3438號、30年度上字第248 號、30年度上字第3703號判例
    ）。亦即認定被害人是否已達「至使不能抗拒」之程度，應
    以被告行為時之強弱程度綜合當時之具體事實，按多數人之
    客觀常態情狀決之，亦即視該手段施用於相類似之情狀下，
    是否足使一般人處於不能抗拒之制壓程度而定之。被告乙○○及丙○○進入允凱公司時，其等均戴口罩及帽子下車，並
    手持附表二編號3 及4 所示之不具殺傷力槍枝，且被告乙○○以其所持前述槍枝抵住被害人庚○○背部並扭轉庚○○手
    臂押往辦公室之桌旁，致被害人庚○○表示任其等搜刮財物
    ，已如上述，該等行為在客觀上顯屬強暴行為，且被害人庚○○已證稱會因此心生畏懼，足見被害人庚○○處於上開情
    狀下，心理顯已極端畏懼而不敢反抗，顯已達喪失意思自由
    至不能抗拒之程度，再衡諸社會常情，一般大眾如處於被害
    人庚○○之上開情狀下，亦即面對2 位手持槍枝之歹徒，且
    其中1 名歹徒示意另1 名同夥開槍並近距離恫嚇交付財物，
    何人能從容不懼並斷然拒絕交付財物，是客觀上足認被害人
    庚○○之意思自由已全然受到被告乙○○及丙○○之抑壓而
    喪失，達於不能抗拒之程度。是以，於97年5 月9 日晚上7
    時許，在允凱公司，被害人庚○○遭被告乙○○持氣動手槍
    抵住背且反轉手臂之強暴方式，且被告乙○○示意被告丙○○開槍，被害人庚○○因此心生畏懼，至使其不能抗拒，而
    任由被告乙○○及丙○○搜刮而取走皮包內之現金約2 、3
    萬元之事實，洵屬灼明。
  (2)又稽證人甲○○於警詢中供述：於97年5 月9 日18時許，伊
    跟男友乙○○在一起，當時乙○○叫伊負責駕駛所有之自小
    客車並載另名不知名男子，開車時發現車牌遭更換，伊按照
    乙○○所說的路線由龜山出發到南崁地區，在南崁地區停留
    約1 個小時，之後乙○○叫伊將車停在1 間公司圍牆邊，乙○○及另名男子就下車，伊沒有跟他們下車，坐在車上等並
    未熄火，在開車返回途中，乙○○叫伊停車讓他更換車牌等
    情（見97年度偵字第14185 號偵查卷宗第25至27頁），其於
    偵查中另具結證稱：有關允凱公司遭持槍強盜案件並非伊所
    為，但伊知道係男友乙○○及丙○○一起做的，因乙○○於
    當天下午2 、3 點時，要伊開車載乙○○和丙○○一起出門
    ，雖伊發現車牌遭換過，並詢問，但他們叫伊不要問這麼多
    ，伊並不知道他們要幹什麼，只照他們指示開車，後來到了
    圍牆旁，他們叫伊停車，之後就下車，由於離開伊視線，所
    以並不知道他們去何處，但他們有戴帽子，沒有戴口罩，伊
    有詢問為何要戴帽子，他們也沒有說，又乙○○要伊不要熄
    火之情（見97年度他字第2603號偵查卷宗第129 至131 頁及
    97年度偵字第14185 號第154 頁）；其於本院審理中另證陳
    ：於97年5 月9 日大約下午3 、4 點左右，乙○○只是表示
    要伊開車載他去南崁，伊遂開車載乙○○及丙○○出去，途
    中乙○○及丙○○雖有談話，但伊沒有去聽他們在討論什麼
    ，又到允凱公司之前，乙○○及丙○○有要求要停車，但因
    伊出門前跟乙○○有起過爭執，所以還是在車上，並不清楚
    乙○○在做什麼，只是用眼角餘光看到乙○○有拿工具，伊
    有問乙○○要做什麼，但乙○○叫伊不要問，另到了允凱公
    司後，乙○○叫伊把車停在圍牆旁邊，中間有一段時間因伊
    要上廁所，3 人有一起下車，後來又一起回到車上，再前往
    便利商店，之後乙○○就說要回到原來的地方，大約6 點多
    時，他們就戴口罩及帽子下車，期間乙○○有打電話給1 個
    叫丁○○的人，伊沒有很清楚他們交談的內容，但有聽到乙○○詢問丁○○他們幾點下班及有多少人，乙○○叫伊在現
    場等，並表示不用熄火等語（見本院卷(一)第26至33、145 頁
    ），互核證人甲○○於警詢、偵查及本院審理中證述之情節
    大致相符，若不是其親身經歷，亦無可能於警詢、偵查及本
    院審理中就相關情節大致上猶能在事後鉅細靡遺的描述具體
    內容，可見案發當日被告乙○○確實有要求不知情之女友甲○○開車搭載被告乙○○及丙○○，甲○○在被告乙○○指
    引帶路下，前往允凱公司，期間被告乙○○與被告丁○○仍
    保持聯繫，被告乙○○及丙○○有穿戴帽子及口罩下車之舉
    ，益徵被害人庚○○遭強盜係被告乙○○及丙○○所為之事
    實無誤。
  (3)另參以被告乙○○於警詢中坦承：於97年5 月9 日當天下午
    3 時多，伊與友人丙○○坐女友甲○○所開的車一起從洗車
    場到允凱公司，直到晚上19時許左右才離開蘆竹鄉回到龜山
    ，又當天前往允凱公司的目的是要搶這家公司的錢，又伊係
    因丁○○表示允凱公司辦公室內的現金至少1 百多萬元，且
    稱這個地方可以搶，所以才將這個訊息告訴丙○○，並由伊
    負責車輛及犯罪工具，之前伊先竊取車牌裝在車上，並準備
    犯案用的鴨舌帽、口罩及瓦斯空氣槍，期間有與丁○○保持
    聯絡，之後伊與丙○○各自持瓦斯空氣槍進入辦公室，搶得
    現金2 萬多元，該款項已經花用殆盡，伊知道這些行為是犯
    法的，但伊跟丙○○都缺錢用，所以才會聽丁○○的提議等
    語不諱（見97年度偵字第14185 號偵查卷宗第18至21頁）；
    其於偵查中另自承：允凱公司遭持槍強盜案件係伊與丙○○
    所為，當天是由甲○○開車，途中伊雖有換上之前偷竊的車
    牌，但沒有跟甲○○說明原因，又伊與丙○○係趁著允凱公
    司鐵門沒有關偷偷跑進去，並照著丁○○原先跟伊講的位置
    去搜尋財物，但沒有發現，此時老闆娘進來，於是伊趕快跑
    過去抓住且拿槍押住老闆娘，並表示伊等現在很不好過，只
    想求財不想傷害人，起初老闆娘有反抗並想逃跑，伊就把老
    闆娘拉進去到辦公桌旁，由於老闆娘尖叫，遂示意丙○○開
    槍，伊仍告訴老闆娘只想求財不想傷人，於是老闆娘就告訴
    伊與丙○○現金放在哪裡，之後丙○○從被害人包包裡面拿
    到錢，又當天伊與丙○○有以帽子及口罩偽裝等語明確（見
    97年度他字第2603號126 至128 頁及97年度偵字第14185 號
    偵查卷宗第154 頁），其於本院審理中亦供陳：伊為了強盜
    有先持十字起子去偷車牌，又於97年5 月9 日下午3 、4 點
    時，與丙○○從洗車場出發，那時是甲○○開車，為了掩人
    耳目，途中就將車牌換掉，之後才到允凱公司，抵達時，是
    4 、5 點，等到允凱公司員工下班後，伊與丙○○才進去，
    進去時，伊與丙○○帶瓦斯BB槍且戴帽子及口罩，伊要甲○○在車上等一下，甲○○有問要幹嘛，伊並沒有告訴甲○○
    實情，進去裡面後，一開始伊在裡面翻，之後庚○○看到伊
    等，伊就拿槍壓制抵住庚○○，並叫丙○○發射，之後丙○○才找到那個包包，並取走裡面現金，所獲得款項由伊與丙○○各半之情（見本院卷(一)第15至18、111 頁），則觀之被
    告乙○○於警詢、偵查及本院審理中之供詞，互核證人庚○○及甲○○前開之證詞，顯見被告乙○○確實於上開時、地
    夥同被告丙○○前往允凱公司，被告乙○○及丙○○共同基
    於不法所有之犯意聯絡，由被告乙○○持槍抵住被害人庚○○，且示意被告丙○○開槍，致被害人庚○○心生畏懼，致
    使不能抗拒，由被告丙○○搜刮財物進而取走皮包內之現金
    之情。
  (4)復佐以被告丙○○於警詢中供認：當天早上與乙○○及丁○○在乙○○的洗車場有討論事宜，到了下午乙○○就打電話
    給伊並要伊過去洗車場集合，之後就與乙○○就坐甲○○的
    車子出發前往該回收廠，沿路上乙○○一直與丁○○電話聯
    繫，並在途中，由乙○○將預先準備的車牌掛上，約下午5
    點到達該回收廠附近，因該回收廠裡面還有工人在上班，伊
    等在附近周圍先繞了3 圈後，才將車停到該回收廠旁邊等候
    ，到回收廠內沒有工人時，才由乙○○與伊進去行搶，進去
    辦公室之際，因沒有人，所以乙○○就直接走到放錢的辦公
    桌打開抽屜要拿錢，伊就站在辦公室門口處把風，後來老闆
    娘走進來發現乙○○在翻抽屜，老闆娘就質問乙○○是誰、
    要做什麼，乙○○就從老闆娘後面拿槍抵住老闆娘的脖子且
    將老闆娘拉往旁邊並稱不要吵，同時告知因為跑路需要錢而
    已並不會傷人，乙○○示意伊開槍逼老闆娘講出放錢的地方
    在哪，老闆娘表示錢已經繳出去，沒有錢，乙○○不相信就
    叫伊再到辦公桌搜看看，伊看到1 個皮包拿了後就要走，但
    老闆娘表示包包裡面有很多證件及存摺，伊就將包包裡面的
    錢約2 萬5 千元取出後，與乙○○一同離開，又當天犯案工
    具鴨舌帽、塑膠手套、瓦斯空氣槍及車牌都是乙○○提供的
    ，強盜所得贓款由伊與乙○○朋分等情明確（見97年度他字
    2703號偵查卷宗第9 至12頁）；其於偵查中另供述：等允凱
    公司員工都下班時，伊和乙○○一起進到辦公室，一開始辦
    公室沒有人，乙○○先到辦公桌抽屜找錢，後來老闆娘進來
    質問乙○○是誰及要做什麼，乙○○就將老闆娘拉進辦公室
    並叫老闆娘不要吵，老闆娘因而大叫搶劫」，乙○○叫伊拿
    玩具槍打老闆娘，伊因緊張，沒有打到，之後乙○○叫伊去
    抽屜找有無金錢，伊發現辦公桌抽屜內有包包，當中有現金
    2 萬多元，本來伊連包包要帶走，但老闆娘說包包中有證件
    ，所以伊僅取走現金，之後就開車離開，在回去途中分錢，
    又伊等行搶所用之帽子、口罩、手套及瓦斯槍及偷來的車牌
    ，這些東西都是乙○○準備，另車牌是在半路上換的，此外
    ，雖搶完之後，丁○○有打電話給伊等表示要見面，但伊有
    事先走等語綦詳（見97年度他字第2703號偵查卷宗第26至28
    頁及97年度偵字第14185 號偵查卷宗第188 至189 頁）；其
    於本院審理中另具結證稱：因乙○○邀集，伊才前往允凱公
    司強盜，當天伊放假，乙○○早上打電話來，電話中要伊前
    往店裡並表示有錢可賺，又大概於下午3 、4 點時，伊與乙○○帶了帽子、口罩及玩具槍並坐甲○○所開的車，從乙○○的洗車場出發往南崁，途中乙○○有下去換車牌，之後就
    在允凱公司門口等員工下班，期間有聽到乙○○打電話給丁○○詢問允凱公司裡面還有沒有人，大概晚上6 點多，員工
    走的差不多，伊與乙○○要下車時，就戴上帽子及口罩，進
    入允凱公司辦公室後，裡面都沒有人，乙○○在找廢五金與
    現金，但都沒有找到，約過2 、3 分鐘，庚○○從後面回來
    ，並從辦公室玻璃的窗戶看到乙○○在辦公室，她就問乙○○是誰，伊等被發現很緊張，乙○○就抓住庚○○押到辦公
    室裡面並問庚○○錢放在哪裡，庚○○不說出錢放置位置，
    乙○○就喝令伊開槍，伊在櫃子裡面找到皮包，看到裡面大
    概有錢，要把包包拿走時，庚○○稱裡面有證件及存摺，要
    伊還她，伊就把錢拿出來，包包放在桌上，伊拿了約2 萬多
    元的錢，之後就與乙○○坐車回去洗車場等語歷歷（見本院
    卷(一)第14、20至24、102 頁及本院卷(二)第330 頁），徵之被
    告丙○○於警詢、偵查及本院審理中之供詞，互核證人庚○○及甲○○前開之證詞，復參以被告乙○○上開之證述，益
    徵被告丙○○係於被告乙○○之邀集下，於上揭時、地，與
    被告乙○○共同基於不法所有之犯意聯絡，由被告乙○○對
    被害人庚○○施以強暴行為並喝令其開槍，致被害人庚○○
    心生畏懼，致使不能抗拒，由其搜刮財物進而取走皮包內之
    現金之事實。
  2.有關被告丁○○就上開強盜犯行，與被告乙○○及丙○○為
    共犯關係部分：
  (1)徵之證人即允凱公司員工戊○○於警詢中證稱：丁○○1 人
    於97年5 月9 日上午11時，有到允凱公司，因老闆己○○與
    丁○○是約下午，不知何故丁○○早上就來，四處察看後，
    又到辦公室內擺設2 台監視器螢幕處，便詢問伊為何影帶有
    黑白及彩色，伊沒理會他，他就到回收廠去察看貨品後就離
    去，又丁○○當天只有早上來過，和老闆約定時間未再來過
    ，另丁○○過去就有察看監視器習慣，不知何原因案發前，
    他特別注意回收廠內監視器螢幕等語歷歷（見97年度偵字第
    14185 號偵查卷宗第54至56頁），核與其於本院審理中具結
    證述：於97年5 月9 日早上10點半左右，丁○○有去公司，
    稱要看跟公司買的鍍金貨，但丁○○事先跟己○○約好的時
    間是下午，丁○○早上來時，伊有詢問為何早上來，丁○○
    就說看貨，伊就通知己○○，但己○○認為丁○○下午還會
    再來，所以說沒有關係，因丁○○與伊等很熟，所以他自己
    四處走來走去，伊並沒有特別注意，當天丁○○有看辦公室
    監視器的螢幕，且詢問螢幕為何有黑白及彩色，但伊現在不
    記得有無回答他，因當時伊在忙，伊覺得丁○○問的問題不
    是很重要，所以沒有理會，丁○○到快中午時離去，那天下
    午丁○○沒有再來等情相符（見本院卷(二)第493 至495 頁）
    ；復稽證人即允凱公司老闆己○○於本院審理中亦具結證述
    ：允凱公司辦公室內的現金有時候上千萬，最少也有十幾萬
    ，但下班前，會結帳並將大額款項放入金庫裡面，又伊與丁○○認識有7 、8 年以上，丁○○應該知道辦公室人員的作
    息時間，但丁○○不知道金庫在哪，又伊記得本來與丁○○
    係約97年5 月9 日下午2 、3 點要買賣，但丁○○上午就過
    來，伊上午沒有遇到丁○○，但家裡人有跟伊說丁○○來找
    伊，不知道丁○○早上來做哪些事，當天下午丁○○就沒有
    來過，原本預計要談買東西的事情就沒有談，又被告要來伊
    公司辦公室之前，都不會跟伊事前約時間，只有這1 次有約
    ，因為這次要談的東西，是要伊直接跟丁○○談價等語（見
    本院卷(二)第410 至420 頁），綜觀上開情詞可知，被告丁○○雖與允凱公司老闆己○○相約97年5 月9 日下午進行買賣
    事宜，但被告丁○○當天早上就前往允凱公司，並在辦公室
    內觀察允凱公司監視器位置，且未於下午既定時間前往允凱
    公司之情。細繹被告丁○○當天早上即前往允凱公司及觀察
    允凱公司監視器之舉，倘若被告丁○○並未與被告乙○○等
    就強盜犯行事前謀議，其僅係單純要與允凱公司進行買賣鍍
    金之金屬，豈會在非約定之時間前往允凱公司，又為何特別
    注意監視器位置及影像顏色之細節，顯見被告丁○○早上前
    往之目的係要為強盜犯行事前之細節準備及確認。況證人己○○證述：認識被告丁○○約7 、8 年以上之久，這次是第
    1 次被告丁○○跟伊約時間要直接談價一節，已於前述，則
    由被告丁○○與己○○交易多年卻第1 次事前先約之異常舉
    動，可見被告丁○○係因知悉允凱公司現金流量等狀況，選
    定允凱公司為目標，並與被告乙○○謀議以佯以買賣鍍金銅
    料為藉口，再安排乙○○及丙○○入內強盜現金及銅料之計
    劃，方特別與己○○約妥進行買賣時間乙節，益徵被告丁○○就選定允凱公司為強盜目標及如何犯案等細節，與被告乙○○、丙○○有互為參詳謀議，並於事先安排相關細節，當
    日再次前往允凱公司確認之事實。
  (2)另參以證人丙○○於警詢中供稱：伊認識乙○○及甲○○，
    而只看過丁○○1 次故不太熟，又當天乙○○先約丁○○到
    乙○○的洗車場，伊前往洗車場就遇到丁○○，在談話間，
    丁○○說有間資源回收廠裡面金屬的東西很值錢，要乙○○
    想辦法拿出來，又說該回收廠每天進出的金錢很大，辦公室
    裡面都會放很多錢，如計畫要過去行動時再電話跟他聯絡，
    當時乙○○有拿一張該回收廠的辦公室平面圖給伊看，但伊
    不知道那張圖是誰畫的，丁○○與乙○○就約好下午4 點過
    去該回收廠，之後伊與乙○○就坐甲○○的車子出發前往允
    凱公司，沿路上乙○○一直與丁○○電話聯繫，此外當伊與
    乙○○進入允凱公司之辦公室時，因辦公室沒有工人，所以
    乙○○就直接走到放錢的辦公桌打開抽屜要拿錢，搶到錢之
    後，乙○○就打電話給丁○○，但伊不清楚他們的談話內容
    ，丁○○在本案所扮演的角色是策劃，而伊與乙○○對現場
    不是很清楚，所以才會一直與丁○○電話聯繫瞭解狀況等語
    歷歷（見97年度他字第2703號偵查卷宗第8 至9 、11頁）；
    核與其於偵查中供述：因丁○○跟乙○○說允凱公司進出金
    額很大，問乙○○有無意願要行搶並順便幫拿丁○○需要的
    金屬零件，乙○○於97年5 月9 日的前一個星期就打電話問
    伊要不要參加，伊表示於97年5 月9 日放假才有空，於97年
    5 月9 日乙○○來電，伊遂於當日上午到乙○○店中就犯案
    細節討論，討論時僅有伊、丁○○及乙○○在場，那是伊第
    1 次見到丁○○，又當天原本計畫下午2 點，後來又拖到下
    午4 點，此時乙○○與丁○○一直用電話再聯繫，由於允凱
    公司員工都未下班，所以又等到7 點多，最後伊聽到乙○○
    與丁○○通電話說公司的人都準備下班了，而搶完之後，雖
    丁○○有打電話要跟伊等見面，但伊有事先走等情相符（見
    97 年 度他字第2703號偵查卷宗第27頁、97年度偵字第14
    185 號偵查卷宗第188 至189 頁）；其於本院審理中具結證
    稱：於97年5 月9 日早上，伊有到乙○○的洗車場，後來乙○○跟丁○○聯絡，丁○○就到洗車場，這是伊第1 次見到
    丁○○，因伊跟丁○○不熟，所以就在旁聽丁○○及乙○○
    講，丁○○有拿出1 個金屬片給伊與乙○○看，並表示要伊
    等幫他拿金屬材料，且講到裡面有現金，而金屬片及現金都
    在辦公室內，丁○○沒有拿出平面圖，但乙○○有拿出1 張
    平面圖，乙○○及丁○○當天在洗車場就討論過決定要對允
    凱公司下手，也有談到得手後要怎麼分，後來丁○○就走了
    ，又大概下午4 點左右，伊與乙○○到達允凱公司，因允凱
    公司裡還有人，所以伊等就在附近繞並吃東西，而伊有聽到
    乙○○打電話給丁○○詢問工廠裡面還有沒有人，之後就進
    入允凱公司，伊就跟著乙○○直接到辦公室，搶完後，就坐
    車回到洗車場，乙○○有跟丁○○聯絡叫丁○○到洗車場，
    那時候伊就先回家等情一致（見本院卷(一)第102 頁及本院卷
    (二)第329 、331 、358 至359 、362 、365 、372 頁），互
    核各該證詞，均相一致而無左異，堪認被告丙○○就其在何
    種情況下與被告丁○○第1 次見面，並就其如何知悉允凱公
    司有現金及金屬進而選定允凱公司為目標，且就其如何知悉
    財物擺放位置在允凱公司辦公室，及被告乙○○另有拿出平
    面圖，甚至就其與被告乙○○前往允凱公司時，被告乙○○
    有與被告丁○○聯繫並詢問員工何時下班，以及事後被告乙○○仍有聯絡被告丁○○前來等細節，均證述綦詳，衡以被
    告丙○○與被告丁○○並無金錢糾紛或宿怨，丙○○斷無甘
    冒偽證刑責來誣攀構陷被告丁○○之動機，況當日係被告丙○○第1 次與被告丁○○見面，其對於案發當日之情節自然
    較為深刻，足見丙○○前揭證述，值堪信實，是足認被告丁○○告知被告乙○○允凱公司存有現金及貴金屬等誘因，被
    告乙○○遂邀同被告丙○○加入，於97年5 月9 日上午，3
    人確實在被告乙○○所經營的洗車場事前謀議，而被告乙○○前往允凱公司途中仍不斷與被告丁○○聯絡，被告丁○○
    與乙○○、丙○○3 人仍共同基於意圖為自己不法所有之強
    盜犯意聯絡，由被告丁○○負責打電話打探允凱公司人員動
    態後，進而與被告乙○○聯繫，復由被告乙○○及丙○○進
    入允凱公司下手實施強盜行為等事實，已灼然明甚。是被告
    丁○○辯稱：並未與被告乙○○等選定允凱公司為目標及討
    論現金等存放位置，當天早上亦未前往洗車場討論犯案細節
    云云，顯係事後辯解之詞，不足採信。
  (3)又觀之證人乙○○於警詢中供述：因丁○○知道伊一直缺錢
    用，就跟伊講允凱公司辦公室內現金至少1 百多萬元，這個
    地方可以搶，而伊也跟丁○○去過允凱公司，所以就把這個
    訊息跟丙○○講，討論結果就是由伊負責車輛及犯罪工具，
    又伊等要去前，有先跟丁○○講說要去搶這家公司，丁○○
    叫伊先不要那麼衝動，伊到達之後，也有打電話給丁○○，
    因原本丁○○跟伊說最好下手時間是下午1 時到3 時左右，
    但伊到達時已經下午4 時許，已經錯過了，就跟丁○○說這
    邊人很多，不太想搶，丁○○亦表示最好改日再搶，丙○○
    就表示看伊意見，要搶就會跟伊一起，所以伊等就在允凱公
    司旁邊觀察等待，並與丁○○保持聯繫，直到確定員工下班
    只剩老闆娘1 人，就跟丙○○馬上下車進入行搶，另丁○○
    之前有畫圖給伊看過，所以伊會知悉辦公室擺放金錢的位置
    ，況且當天丁○○在電話中有再跟伊確定位置，所以伊與丙○○一進去便知道要到那個位置拿錢，此外，丁○○有說假
    如搶到的錢如他所講的，就要分給他10％，假如沒有的話，
    他就不要了，當晚回到洗車場後就打電話給丁○○，跟他抱
    怨說只有搶到這些錢而已，丁○○約20分鐘後就到洗車場來
    找伊，並說只搶到這些錢不是他所預料的，所以他就不分錢
    了等語明確（見97年度偵字第14185 號偵查卷宗第18至20頁
    ）；其於97年6 月18日、97年7 月30日及97年8 月12日之偵
    查中亦具結證述：由於洗車場生意不好，有經濟上壓力，伊
    向丁○○詢問有沒有什麼方法可以快速籌錢，丁○○一開始
    有邀伊去收廢五金，但沒有實際成行，於是再次詢問丁○○
    ，丁○○就跟伊提議去衝場子，所謂「衝場子」就是去強盜
    ，丁○○於97年4 月間某日就帶伊去看過允凱公司1 次，才
    決定要以這家公司為目標，而丙○○也因有經濟壓力，伊就
    跟丙○○講衝場子的事情，又丁○○於今年4 、5 月行搶之
    前，有告訴伊允凱公司攝影機、現金的位置及他要的廢五金
    放在哪裡，伊也有跟丁○○提過如果搶成功的話，會分他10
    ％所得利益的分配等問題，又於5 月8 日，丁○○跟伊提到
    ，可以利用丁○○拿現金到允凱公司買賣廢五金的假象，叫
    伊與丙○○下手去搶東西，另5 月9 日該日是丁○○選的，
    行搶當天早上丁○○先開車來洗車場，並稱早上已經去過允
    凱公司，且稱允凱公司現在裡面有什麼東西，下午可以挑人
    比較少的時間下手，伊聽完就打電話給丙○○叫他過來，伊
    、丁○○及丙○○確實有在洗車場碰面，由於早上洗車場的
    工作忙，所以3 人只約略提一下今天要不要做而已，在討論
    犯案計畫時，伊曾拿出1 張資源回收廠的辦公室平面圖給丙○○看，該平面圖是丁○○畫的，現在已經不在了，到了下
    午閒閒沒事做並想到經濟上的壓力，所以就決定去做了，但
    因允凱公司員工打電話給丁○○說老闆還沒有回來，下午伊
    與丁○○聯絡時，丁○○就提到老闆不在，老闆娘也沒有辦
    法作主買賣廢五金的事情，所以建議隔兩天再去，但伊與丙○○太缺錢了，所以決定5 月9 日那天要動，動手之前也有
    跟丁○○講，丁○○也知道，因伊到現場有打電話給他，說
    人太多想放棄，但隨後又想到丙○○也來了，下班時間快到
    了，應該有機會，加上丁○○打電話去允凱公司去確認到底
    員工下班了沒，且丁○○稱下班之後對面的工廠也會沒有人
    ，可以下手，於是就決定行搶，進入允凱公司後，照著丁○○原先跟伊講的位置去搜尋財物，但沒有發現，此時老闆娘
    就進來了，而在搶完之後，伊也有再打電話給丁○○，因丁○○講的跟實際情形差太多，回到洗車場後，丁○○隨後也
    來了，但沒有表示要分錢等情綦詳（見97年度他字第2603號
    偵查卷宗第126 至127 頁及97年度偵字第14185 號偵查卷宗
    第173 背面、187 至189 頁）；其於98年5 月14日本院審理
    中具結證稱：這件事情是丁○○指導及叫伊等去做的，丁○○也有畫地圖給伊，當天早上丁○○確實有到洗車場，丙○○也有到場，這是丙○○第一次看到丁○○，丁○○也有解
    釋圖並說明允凱公司內部監視器及金錢擺放在那裡，並要伊
    拿金錢跟鍍金的金屬，又丁○○有告訴伊允凱公司裡面有幾
    個人在，並講到如果有成，他拿一成走，其他的都給伊跟丙○○等語（見本院卷(三)第9 至10頁）；惟其於97年8 月15日
    之本院訊問程序中翻異前詞供述：伊有因經濟狀況不佳，求
    助於丁○○，但丁○○沒有跟伊討論，也沒有提議用何方法
    可以取財物，伊之所以知道允凱公司係因丁○○手受傷，要
    拿廢五金去買賣，伊去幫他，之所以於警詢及偵查中都表示
    丁○○提議「衝場子」係因之前跟丁○○有糾紛，所以把他
    拉進來，又伊不知道於97年5 月9 日早上，丁○○是否有先
    到允凱公司，也不清楚為何伊等會決定當天去允凱公司強盜
    ，而當天抵達允凱公司時，有電話通知丁○○，之所以如此
    密切的打電話是跟丁○○談到借錢的事情，因伊想要把偷來
    的廢五金拿給他，丁○○有跟伊說過你們到的時間已經超過
    3 、4 點，4 點之前，才會只有老闆娘1 人及2 個女員工這
    些話，但伊不清楚為何丁○○講這些話，另伊有跟丁○○說
    這次只有搶到2 萬5 千元，依照約定，超過1 百萬才有百分
    之十的金額要給他等詞（見本院卷(一)第15至16、19頁），其
    復於97年9 月10日之準備程序中供述：當天早上丁○○並沒
    有到洗車場來，又伊與丙○○抵達允凱公司時，有撥打電話
    給丁○○，因伊經營洗車場時，與丁○○有金錢往來，電話
    中跟丁○○表示可不可以晚一點把錢還給他，不要那麼急，
    此外，伊返回洗車場時，也有打電話給丁○○，僅係要丁○○來洗車場洗車，並跟伊說到允凱公司的事情，因伊認識客
    人中僅有丁○○是作廢五金云云（見本院卷(一)第111 頁）；
    而其於98年1 月15日之審理中具結證稱：因伊跟丁○○去過
    1 次，感覺允凱公司生意做的很好，所以自己選定允凱公司
    為目標，當天跟丁○○去允凱公司時，伊在公司外面且有到
    放貨的地方，就在辦公室旁邊，沒有進到辦公室，又於97年
    5 月9 日，在洗車場會合的人僅有伊和丙○○，丁○○沒有
    在那裡見面，丁○○也不曾交給伊允凱公司的平面圖，伊對
    允凱公司的內部相關擺設、位置，在案發前並不知道，僅聽
    丁○○說允凱公司每天現金都蠻多的，但實際金額多少他不
    清楚，丁○○也沒有告訴伊允凱公司監視器位置，另因洗車
    場本來就有擺設問題，所以想要重新規劃，丙○○會給建議
    ，給丙○○看的平面圖是洗車場的平面圖，此外伊並不清楚
    允凱公司對面有開工廠及該工廠人員下班時間的事情，案發
    當天打電話給丁○○係因伊與丁○○有金錢上的糾紛，當天
    打電話要跟他借錢及問他銷贓的問題，沒有跟他說要去做什
    麼事情，不是要問允凱公司及對面工廠之人員上下班情形，
    丁○○當天上午及中午都沒有到洗車場，直到晚上才來洗車
    等詞（見本院卷(二)第324 至327 、338 至352 頁），則由上
    開供詞，顯見被告乙○○就「其之前跟被告丁○○前往允凱
    公司1 次」、「在洗車場討論時有拿出平面圖」、「進入允
    凱公司前有打電話給被告丁○○」及「被告丁○○當日晚上
    有來洗車場」等部分並無相異，惟就「何人決定或提議允凱
    公司為目標」、「被告丁○○當天上午有無前來洗車場討論
    犯案事宜」、「被告丁○○有無告知監視器及財物等擺放位
    置」、「拿出的平面圖係洗車場或允凱公司」、「進入允凱
    公司前撥打電話之內容」部分，前後有不一致之情形。按證
    人因時間久遠而就相關細節逐漸不復記憶或迴護之說詞，乃
    人情之常，惟衡以證人乙○○於警詢及偵查中，均證述係被
    告丁○○告知允凱公司內部財物狀況，且帶其前往允凱公司
    勘察過1 次，並提議以允凱公司為目標，與其討論由被告丁○○佯裝買賣中進行等細節，且告知允凱公司監視器設置位
    置，而於97年5 月9 日當天被告丁○○確實有到洗車場，並
    告知之前已經去過允凱公司確認，當場有拿出允凱公司之平
    面圖，進入允凱公司之前，被告丁○○還有打探允凱公司及
    對面工廠之人員下班與否乙節，由其於警詢至本院審理庭作
    證止，相隔甚久，且於警詢及偵查中較無暇思索是否藉詞掩
    飾被告丁○○罪行之際，是以其於警詢及偵查時在前開環境
    因素所為之陳述，自具有極高度之可信性，況其於98年5 月
    14 日 本院審理中再經由交互詰問後，又改稱97年5 月9 日
    當天被告丁○○確實有到場，當天也是被告丙○○第1 次看
    見被告丁○○，當場有以平面圖解說監視器位置及金錢位置
    等語，復細繹被告丙○○與被告丁○○並不熟識，其亦提及
    被告丁○○所涉及之情事，倘若被告丁○○確實未於當日到
    場及討論相關細節，並在整個過程中保持電話聯繫，被告丙○○何以會特別提及被告丁○○之理。況被告乙○○證稱：
    被告丁○○有表示早上有去過允凱公司一節，若非被告丁○○當日有與被告乙○○等會合並說出此部分，被告乙○○豈
    會於事後為此之供述，顯見被告丁○○前開辯解，不足為採
    。況被告乙○○自承，事前僅跟被告丁○○到允凱公司1 次
    ，並未進入辦公室等情，詳於前述，反觀被告丙○○供稱：
    進入允凱公司就直接進入辦公室，亦於前述，若非被告丁○○事前告訴被告乙○○等允凱公司相關位置，實無可能知悉
    允凱公司辦公室之相關位置，可見被告乙○○及丙○○所證
    ，有拿出允凱公司之平面圖解說，洵屬有據。至被告乙○○
    雖曾改稱：該平面圖係洗車場的云云，惟丙○○於本院審理
    中證述：乙○○沒有與其討論洗車場重新規劃等語綦詳（見
    本院卷(二)第331 頁），可見被告乙○○前開供述係迴護之詞
    。復觀以證人甲○○於本院審理中證稱：有聽到乙○○電話
    中提到公司員工幾點下班等語歷歷（見本院卷(一)第29、145
    頁），核與證人丙○○亦證稱：當時乙○○與丁○○不斷聯
    繫，並有談到員工下班，但沒有聽到討論債務問題（見本院
    卷(一)第366 頁），復稽證人林福興於偵查中具結證述：當時
    伊與丁○○到龜山看中古車，有人打電話給丁○○，但伊有
    聽到在談事情，晚點再打等情綦詳（見97年度偵字第154 至
    155 頁），則由證人甲○○、丙○○及林福興前開證詞可知
    ，被告乙○○與被告丁○○確實有電話聯繫，並於電話中談
    論員工何時下班之事，復參以當時被告乙○○既係在觀察允
    凱公司之人員動態，何以會有心思，在此時向被告丁○○借
    款，足見被告乙○○與丁○○係在討論允凱公司人員作息之
    情無訛。況參以被告丁○○與被告乙○○之行動電話通聯：
    「12：56：18（房0000000000→鄭0000000000）11秒」、「
    14：28：28（房0000000000→鄭0000000000）44秒」、「14
    ：51：26（房0000000000→鄭0000000000）208 秒」、「15
    ：10：12（房0000000000→鄭0000000000）44秒」、「15：
    25：44（房0000000000→鄭0000000000）68秒」、「15：42
    ：40（鄭0000000000→房0000000000）206 秒」、「16：02
    ：30（房0000000000→鄭0000000000）112 秒」、「16：07
    ：12（房0000000000→鄭0000000000）76秒」、「16：11：
    05（房0000000000→鄭000 0000000）35 秒」、「16：50：
    48（房0000000000→鄭00 00000000）63 秒」、「16：56：
    27（房0000000000→鄭0000000000）34秒」、「17：12：58
    （房0000000000→鄭0000000000）33秒」、「17：14：16（
    房0000000000→鄭0000000000）83秒」、「17：34：53（房
    000000000 0 →鄭0000000000）13秒」、「17：43：54（房
    00000000 00 →鄭0000000000）194 秒」、「17：50：38（
    房00000 00000 →鄭0000000000）27秒」、「17：51：51（
    鄭0000 000000 →允凱公司00000000）45秒」、「17：52：
    54（鄭000 0000000 →房0000000000）54秒」、「17：51：
    51（允凱公司00000000→鄭0000000000）22秒」、「18：01
    ：11（房0000000000→鄭0000000000）101 秒」、「18：36
    ：16（房0000000000→鄭0000000000）129 秒」、「19：00
    ：12（房0000000000→鄭0000000000）109 秒」、「19：31
    ：24（鄭0000000000→房0000000000）58秒」、「20：01：
    44（房0000000000→鄭0000000000）19秒」，此有通聯調閱
    查詢資料在卷可參（見97年度偵字第14185 號偵查卷宗第10
    8 至131 頁），可見被告乙○○撥打給丁○○高達22通之頻
    繁次數外，被告丁○○亦曾撥打允凱公司之電話，亦見被告
    丁○○與乙○○、丙○○3 人確實共同基於意圖為自己不法
    所有之強盜犯意聯絡，由被告丁○○負責打電話打探允凱公
    司人員動態，並於下午5 時51分許，經電話連絡允凱公司內
    部人員得知該公司員工即將下班後，轉知被告乙○○上情，
    被告乙○○及被告丙○○方進入強盜之情。再者，被告乙○○與丙○○均證述，返回洗車場後，被告乙○○有聯絡被告
    丁○○，告知所得現金很少，被告丁○○也有到洗車場一節
    ，亦於前述，則由被告乙○○之前開舉止及被告丁○○亦趕
    來之情事，若真係被告乙○○自己決意而與被告丁○○無涉
    ，被告乙○○掩飾自己罪行已來不及，何以會特別告訴被告
    丁○○，而被告丁○○又為何不擔心自己牽涉其中，卻是趕
    到洗車場，此均與常情有悖，益徵被告丁○○有與被告乙○○及丙○○就強盜有犯意聯絡及行為分擔無誤。
  (4)況被告丁○○於警詢及偵查中供述：與允凱公司生意往來至
    今約5 、6 年之久，相互間買賣價金由5 萬至50萬都有，據
    伊所知允凱公司平日都有預備約100 多萬現金在公司內，錢
    都是由老闆娘保管，放在她隨身包包內，伊也知道該公司門
    口有1 支監視錄影鏡頭還有廠內有2 支，但不知道辦公室內
    有無監視器，允凱公司上午9 點上班，下午6 點下班，公司
    員工有5 個人，又伊與乙○○相識，約在97年4 月份左右，
    有帶乙○○去過允凱公司1 次，乙○○有問過與允凱公司如
    何交易，伊有告訴乙○○大多是現金交易，此外，於97年5
    月9 日早上有前往允凱公司販賣廢銅料，停留約30分至1 小
    時，到了下午允凱公司的會計有打電話給伊說老闆會晚一點
    回來，所以下午就沒有過去允凱公司，另案發當天伊有接到
    乙○○電話表示要去搶允凱公司的錢，並問伊允凱公司幾點
    下班，伊回答約下午6 點，並勸乙○○不要做，之後到約晚
    上快8 點時乙○○打給伊抱怨說「為什麼做回收的錢那麼少
    」，伊晚上才會去洗車場，並詢問搶了多少錢等語（見97年
    度偵字第14185 號偵查卷宗第8 至14、190 頁、97年度他字
    第26 03 號偵查卷宗第128 至129 頁），其於本院審理中則
    改口稱：乙○○打電話給伊是要借錢云云（見本院卷(一)第26
    頁），則由被告丁○○其於警詢、偵查及本院審理中就當時
    撥打電話之內容部分，前後顯不一致，已難遽信。另衡以被
    告丁○○供述允凱公司現金至少1 百萬元並由老闆娘保管且
    放置包包等細節，與被告乙○○於警詢及偵查中所稱被告丁○○告知資訊細節相符，若非被告丁○○提及，被告乙○○
    及丙○○亦無與允凱公司生意往來，只前往允凱公司1 次，
    何以會知悉此情，況被告乙○○及丙○○所搶得之現金為2
    萬5 千元，其實無法以此推斷允凱公司平日現金狀況而於警
    詢及偵查中杜撰，可見被告丁○○告知允凱公司內部狀況後
    ，與乙○○擇定允凱公司為目標並概略討論允凱公司財物存
    放位置之情至明。
  (5)至辯護人另辯稱：縱使被告丁○○與被告乙○○有犯意聯絡
    ，惟被告乙○○及丙○○係以竊盜方式為之，因遭被害人庚○○發現，才犯意升高為強盜云云。惟觀之被告乙○○供述
    ：被告丁○○係建議「衝場子」之強盜方式，已於前述，然
    一般有社會經驗之人，均知悉「衝場子」、「強盜」及「竊
    盜」之差異性，而被告乙○○亦知悉其所為之證詞關係被告
    丁○○是否涉及犯罪且涉及罪名為何，而被告乙○○之智識
    程度與常人無異，豈有不知前述字義之理，甚至於警詢中對
    於是以竊盜方式乙節，隻字未提，此與常情有悖。復衡以被
    告乙○○另供述：被告丁○○有表示如果沒有槍，要提供等
    情綦詳（見97年度偵字第14185 號偵查卷宗第187 頁），復
    參以被告乙○○確實有準備如附表二編號3 至4 所示之槍枝
    一節，可見其等一開始謀議就是以強盜方式為之，是前開辯
    解，亦不可採。
(三)綜上所陳，本件事證已臻明確，被告丁○○等所辯無非事後
    卸責之詞，均不足採，其犯行堪以認定，應依法論科。
二、按刑法第321 條第1 項第3 款之攜帶兇器竊盜罪，係以行為
    人攜帶兇器竊盜為其加重條件，此所謂兇器，其種類並無限
    制，凡客觀上足對人之生命、身體、安全構成威脅，具有危
    險性之兇器均屬之，且祇須行竊時攜帶此種具有危險性之兇
    器為已足，並不以攜帶之初有行兇之意圖為必要（最高法院
    79年臺上字第5253號判例意旨參照）。查被告乙○○持以竊
    取車牌2 面所用之十字起子，屬金屬製品，質地堅硬，是其
    客觀上具有危險性，足以對人之身體、生命、安全構成威脅
    ，顯為刑法第321 條第1 項第3 款所指之兇器無疑。又按刑
    法分則或刑法特別法中規定之結夥二人或三人以上之犯罪，
    應以在場共同實施或在場參與分擔實施犯罪之人為限，不包
    括同謀共同正犯在內。司法院大法官會議釋字第一０九號解
    釋「以自己共同犯罪之意思，事先同謀，而由其中一部分之
    人實施犯罪之行為者，均為共同正犯。」之意旨，雖明示將
    「同謀共同正犯」與「實施共同正犯」併包括於刑法總則第
    二十八條之「正犯」之中，但此與規定於刑法分則或刑法特
    別法中之結夥犯罪，其態樣並非一致，最高法院76年度台上
    字第7210號著有判例。稽本件被告丁○○於事前共同謀議，
    惟並未在場共同實施或在場參與分擔實施強盜行為，揆諸上
    揭判例意旨，尚不構成「結夥三人」之犯罪態樣。故核被告
    乙○○所為，係犯刑法第321 條第1 項第3 款之攜帶兇器竊
    盜罪及刑法第328 條第1 項之普通強盜罪；被告丁○○及丙○○所為，均係犯刑法第328 條第1 項之普通強盜罪。公訴
    人認被告丁○○、乙○○及丙○○均係犯刑法第330 條第1
    項之結夥3 人以上強盜罪，容有誤會，已述上前，惟公訴人
    所起訴之事實，核與本院審認被告之犯罪，具有社會同一性
    ，爰依刑事訴訟法第300 條規定變更檢察官所引應適用之法
    條。另被告丁○○與被告乙○○、被告丙○○間，就普通強
    盜罪事前共謀，行為時由被告丁○○撥打電話確認允凱公司
    員工下班與否，進而與被告乙○○聯繫，復由被告乙○○及
    丙○○下手實施強盜行為，其等具有犯意聯絡及行為分擔，
    均為共同正犯。被告乙○○所犯攜帶兇器竊盜罪及普通強盜
    罪2 罪間，犯意各別，罪名不同，應分論併罰之。爰分別審
    酌被告丁○○、乙○○及丙○○3 人均為四肢健全、年輕力
    壯之青年，竟不思進取，下手強盜允凱公司老闆娘庚○○之
    財物，造成其受財物損失，且其等於晚上7 時許，持不具殺
    傷力之瓦斯槍抵住庚○○背部並扭轉手臂等之犯罪手段，嚴
    重妨礙社會秩序安寧，被告乙○○及丙○○圖以債務之清償
    而犯本案，顯然蔑視他人財產權，視法律於無物，而被告丁○○不顧與允凱公司素有生意往來，與庚○○尚稱熟識之情
    ，竟提供此目標給被告乙○○，負責打探允凱公司之現金擺
    放及監視器畫面之位置，當天復提供允凱公司員工作息等資
    訊，而被告丙○○事後已與被害人庚○○達成和解，暨其等
    各自之素行、生活狀況、犯罪之動機、目的、分工程度等一
    切情狀，分別量處如主文所示之刑，以示懲儆。至附表一所
    示之十字起子係供被告乙○○竊取車牌所用之犯罪工具，雖
    未扣案，然為被告乙○○所有，業據被告乙○○供述在卷，
    且其供承該十字起子尚在所經營之洗車場內，爰依刑法第38
    條第1 項第2 款規定宣告沒收。至扣案附表二編號4 所示之
    不具殺傷力瓦斯槍1 枝，亦係供強盜犯罪所用之物，且為被
    告乙○○所有，業據被告乙○○供承在卷，亦依同上規定宣
    告沒收。至附表二編號1 至3 所示之物，雖係供犯罪所用之
    物，且為被告乙○○所有，然未扣案，且據被告乙○○供述
    已將附表二編號1 至3 所示之物丟棄，顯然業已滅失，亦非
    屬必須沒收之物，爰不另為沒收之諭知。
參、有關甲○○無罪部分：
一、公訴意旨略以：被告乙○○、丙○○2 人於97年5 月9 日下
    午3 時許，由被告乙○○攜帶上揭竊得之2 面車牌，以及由
    其備妥之帽子2 頂、口罩2 個及無殺傷力之仿半自動手槍製
    造之以填充高壓氣體為動力之氣動手槍2 枝，搭乘被告乙○○之女友即被告甲○○所駕駛之車號6217─KV號自用小客車
    前往允凱公司，途中行經鄰近允凱公司之某處不知名路邊，
    被告乙○○要求被告甲○○暫停，下車更換原先竊取之上開
    2 面車牌，此際，被告甲○○可得而知被告乙○○、丙○○
    2 人之真正目的為非偷即搶，竟允許被告乙○○將前揭竊得
    之車牌裝在自己車上而持有屬於贓物性質之車牌，並在所不
    惜地與被告乙○○、丙○○共同基於結夥強盜之犯意聯絡，
    在被告乙○○之指使下，再度啟程駛往允凱公司上址。嗣於
    同日下午4 時許抵達允凱公司後，因見該公司人員尚未下班
    ，被告乙○○即以0000000000門號行動電話與被告丁○○所
    持用之0000000000、0000000000等門號密切連繫，而被告丁○○雖曾一度要求2 人改期，但終因被告乙○○心意甚堅，
    遂答應代為打探允凱公司人員動態，並於下午5 時51分許，
    經電話連絡允凱公司內部人員得知該公司員工即將下班後，
    轉知乙○○上情。時至晚間7 時10分許，被告乙○○認允凱
    公司員工均已下班，便與被告丙○○一起在車上，將掩飾用
    之帽子及口罩穿戴上身，分持前開2 支無殺傷力氣動式手槍
    下車，侵入該公司辦公室內，被告甲○○則在車上把風並繼
    續維持車輛引擎運作以便接應。嗣因辦公室無人，被告乙○○2 人先係在辦公室內搜尋財物，見該公司另一負責人庚○○突然進入辦公室內，被告乙○○旋即以手上之氣動式手槍
    佯充真槍抵住庚○○，並以自身之體格優勢，反轉其手臂，
    且喝令被告丙○○擊發手中之無殺傷力氣動式手槍，使庚○○無法且不敢抗拒。此際被告丙○○見庚○○已束手就範，
    即繼續翻尋財物，並在抽屜內找到庚○○所有之皮包1 只，
    取出皮包內之現金約2 萬5 千元後，與被告乙○○一起搭乘
    被告甲○○所駕駛之前揭自用小客車逃離現場，被告乙○○
    則與被告丙○○共同在途中朋分上開贓款花用，因認被告甲○○亦涉犯刑法第349 條第1 項之收受贓物罪及第330 條第
    1 項之結夥3 人以上強盜罪等語。
二、按犯罪事實應依證據認定之，無證據不得認定犯罪事實；不
    能證明被告犯罪者，應諭知無罪之判決，刑事訴訟法第154
    條第2 項、第301 條第1 項分別定有明文。又告訴人之告訴
    ，係以使被告受刑事訴追為目的，是其陳述是否與事實相符
    ，仍應調查其他證據以資審認。事實之認定，應憑證據，如
    未能發現相當證據，或證據不足以證明，自不能以推測或擬
    制之方法，為裁判基礎。再認定犯罪事實，所憑之證據，雖
    不以直接證據為限，間接證據亦包括在內，然無論直接或間
    接證據，其為訴訟上之證明，須於通常一般之人均不致於有
    所懷疑，而得確信其為真實之程度者，始得據之為有罪之認
    定，倘其證明尚未達到此一程度，而有合理性懷疑之存在時
    ，即無從為有罪之認定，最高法院分別著有52年台上字第13
    00號、40年台上字第86號及76年台上字第4986號等判例可資
    參照。
三、公訴人認被告甲○○涉有上揭犯行，無非係以(一)同案被告乙○○於警詢及偵查中之供述；(二)同案被告丙○○於警詢及偵
    查中之陳述等為其主要論據。惟訊據被告甲○○固不否認有
    於上開時、地開車搭載被告乙○○及丙○○從洗車場出發到
    南崁，途中經過不知名的路，被告乙○○要求停車進而下車
    ，之後開車到允凱公司後，被告乙○○叫伊把車停在圍牆旁
    邊，大約6 時許，被告乙○○與丙○○就戴著帽子下車等情
    ，然堅持否認有何收受贓物罪及結夥3 人以上強盜犯行，並
    辯稱：不知道被告乙○○當時有攜帶偷來的車牌上車，又因
    伊與被告乙○○出門前有爭執，所以當被告乙○○示意停車
    且下車時，伊沒有一起下車，亦無特別注意被告乙○○在做
    什麼，沒有看到被告乙○○將車牌掛在伊車上，此外在前往
    允凱公司的途中，被告乙○○及丙○○並沒有什麼交談，雖
    伊有聽到被告乙○○有電話給1 個叫丁○○的人，但沒有很
    清楚在聽他們談話內容，雖有詢問他們，但他們叫伊不要問
    這麼多等語。
三、經查：
(一)觀諸被告甲○○於警詢中供述：車牌號碼為6217─KV自用小
    客車係伊所有，但大部分都是男友乙○○在使用，伊不清楚
    乙○○何時放置該犯罪工具，況乙○○做任何事都不會告訴
    伊，所以不會過問乙○○在車上放何東西，又案發當天伊與
    乙○○一起並由伊開車，但開車時發現自小客車車牌已被更
    換過，應該是乙○○要伊開車時就已經更換車牌，之後伊就
    照著乙○○所說路線行駛至南崁地區，但伊不清楚詳細地址
    ，乙○○叫伊將車輛停在1 間公司圍牆邊後，乙○○就跟另
    1 名男子下車，當時沒有注意他們是否從車上攜帶任何物品
    下車，伊就坐車上且未將車輛熄火等他們，但從車輛視線看
    不到他們去哪裡，而且乙○○都不讓伊過問他的事情，所以
    也不知道他們去做何事，他們上車時，伊也沒有注意他們有
    無攜帶何物品上車，乙○○就叫伊先開車往大園鄉竹圍方向
    由機場聯絡道上高速公路，再由八德交流道下連接桃鶯路返
    回龜山鄉洗車場等語（見97年度偵字第14185 號偵查卷宗第
    25至26頁）；其於偵查中供稱：當天乙○○要伊開車載他和
    丙○○一起出門，要開車時，有發現車牌被換了，伊有詢問
    ，但他們叫伊不要問這麼多，所以剛開始不知道他們要幹什
    麼，就照著他們指示開車，後來到1 個圍牆邊就叫伊停車，
    他們就下車，當時他們戴帽子，沒有戴口罩，伊有問為什麼
    要戴帽子，但他們沒有說，並叫伊不要問這麼多，況當時伊
    還在生氣，氣他們離開時生意正忙也不管，所以當下沒有注
    意他們有沒有拿東西，之後由於離開伊視線，所以不知道他
    們去哪裡，雖乙○○叫伊車子不要熄火，但伊真的不知道乙○○與丙○○去允凱公司強盜財物等情（見97年他字第2603
    號偵查卷宗第130 至131 頁及97年度偵字第14185 號偵查卷
    宗第154 頁）；其於本院審理中另供陳：當天下午3 、4 點
    乙○○叫伊開車載他及丙○○開車出去，並沒有說目的地，
    只說要到南崁，伊不知道去那邊做何事，雖有問乙○○，但
    乙○○叫伊不要多問，途中經過不知名的路，開到偏僻地方
    時，乙○○叫伊停車後就下車，伊用餘光有看到乙○○有拿
    一包東西下去，因伊等出門前有爭執，所以伊沒有特意地去
    看乙○○在做什麼，不知道那包東西是什麼，也沒有看到車
    牌，雖伊也有問，但他們說不要問這麼多，伊認為應該不是
    很好的事情，真的不知道他們在換贓車車牌的事情，也沒有
    看到乙○○把車牌掛在伊車上，之後到了允凱公司現場，乙○○跟丙○○有戴帽子及口罩下車，乙○○就叫伊在現場等
    ，並要伊車子不用熄火，伊也有問下去做何事，乙○○回應
    不要問那麼多，伊想應該不是什麼好事情，但沒有聽乙○○
    提起過，不瞭解他們行搶的計畫等語（見97年度偵字第1418
    5 號偵查卷宗第146 頁、本院97年度訴字第818 號卷(一)第26
    至29、145 頁及本院卷(二)第272 、336 頁），則由被告甲○○各該供述之情，被告甲○○是否事前或事中即已知悉被告
    丁○○、丙○○與乙○○有謀議行搶之計劃，而仍與其等有
    犯意聯絡或行為分擔，厥為本件被告甲○○是否犯有強盜罪
    行之關鍵？
(二)稽本件被告乙○○於警詢中證述：伊並沒有跟甲○○說要做
    何事，甲○○知道伊等一定是要做壞事，但不知道要做何種
    壞事等語歷歷（見97年度偵字第14185 號偵查卷宗第19頁）
    ，其於偵查中證稱：伊沒有跟甲○○說為何要換車牌，此外
    甲○○應該沒有看到他們進到公司裡面等情明確（見97年度
    他字第2603號偵查卷宗第125 、127 頁），其於本院審理中
    另供述：當天甲○○有去，但不知情，因伊要甲○○開車是
    臨時的，本來甲○○在洗車，並問伊要做什麼事情，伊表示
    只是出去一下，為此確實有爭執，甲○○表情很不悅，又在
    途中，伊與丙○○沒有討論換車牌的事情，也沒有跟何人說
    要換車牌，僅叫甲○○停到空曠的地方，並示意丙○○陪同
    下車，才告訴丙○○要換車牌，伊要掛車牌也沒有告訴甲○○，所以甲○○不知道換車牌的事情，在車上也沒有看到車
    牌，且換車牌僅停留一下子，又伊雖有叫甲○○在外面等，
    但僅告知一下子就會回來，雖甲○○有問伊要幹嘛，但沒有
    告訴她實情並要她不要問，只叫她等一下（見本院卷(一)第17
    、111 、327 至328 、343 至347 頁），則由被告乙○○於
    警詢、偵查及本院審理中證述各節，足認被告乙○○為更換
    車牌及強盜行為之際，雖被告甲○○曾有詢問，但被告乙○○則始終未予回應，被告甲○○是否了然知悉被告丁○○等
    人所謀議之全盤計劃，已非無疑。
(三)第查證人丙○○於本院審理中亦證述：案發當天97年5 月9
    日伊去找乙○○時，有看見甲○○，當時甲○○在辦公室裡
    面，乙○○找伊就是要談去允凱公司的事情，當時也沒有找
    甲○○出來討論，僅有伊、乙○○及丁○○討論，又伊等從
    洗車場出發前，也沒有跟甲○○討論到任何關於去允凱公司
    的事情，坐上車後，乙○○有告訴甲○○先開到1 條小路，
    伊事前也不知道要去掛車牌，是乙○○告訴伊的，下車前，
    也沒有跟甲○○說要做什麼，甲○○有問為何要停在這邊，
    但乙○○沒有回答，後來上車，乙○○有指示甲○○要怎麼
    開，因他們2 個好像吵架，所以甲○○問話，乙○○沒有應
    理，此外伊去允凱公司下車再回到車上大概10分鐘，回到車
    上也沒有跟甲○○說什麼話，乙○○就叫甲○○開車往大園
    方向，另伊與乙○○所得的財物，在車上就分配，甲○○沒
    有分等情綦詳（見本院卷(二)第362 至364 、366 、368 至
    370 頁），互核其於偵查中亦證稱：討論時，僅有伊、乙○○及丁○○在場，甲○○則在裡面洗車場辦公室等語相符（
    見97年度偵字第2703號偵查卷宗第27頁），則由被告丙○○
    前開證詞可知，其等在討論犯案細節之際，被告甲○○並未
    參與乙節，若被告乙○○真有意邀同被告甲○○加入，其為
    何不降低犯案過程風險，於討論之際，趁被告甲○○亦在洗
    車場內，事前即邀同被告甲○○參與討論，可見被告乙○○
    確實不讓被告甲○○知悉之情，從而被告甲○○對於當日之
    相關情節確實不知之事實無訛。另徵之證人丙○○亦證稱：
    當天係由被告乙○○告知其如何開車到允凱公司，且強盜後
    ，亦係由乙○○告知路線一節，業經詳述如前，若被告甲○○上車後，知悉被告乙○○及丙○○係前往允凱公司強盜，
    並與之有犯意聯絡及行為分擔，被告乙○○當下為何不利用
    片段時間解說相關細節，或甚至告知前往及逃逸動線，反觀
    被告甲○○均係在被動之情況下，依被告乙○○要求之地點
    及路線行駛，是以被告甲○○雖在車上，惟遽此推斷其已知
    情而參與，恐嫌速論。何況，本件行搶所得款項係由被告丙○○與乙○○在車上朋分之情，已述於前，衡情，倘若被告
    甲○○知悉且參與強盜犯行，其既冒險為重罪之行為，豈有
    不要求亦分得部分款項之理，矧對於款項分配部分俱未爭執
    ，亦與常情有違。
(四)至被告丙○○雖於警詢中另供述：當天甲○○在車上把風云
    云（見97年度他字第2703號偵查卷宗第9 頁），惟其於本院
    審理中經交互詰問證述：之所以在警詢中稱甲○○在車上把
    風係因乙○○叫甲○○在門口等，所以認為是在把風等語明
    確（見本院卷(二)第374 頁），然觀被告丙○○於警詢中並未
    指出被告乙○○有無要求被告甲○○負責看守動靜，且若有
    何人經過或察覺，有無要被告甲○○以何方式告知或提醒等
    情事，是被告丙○○於警詢中之供述，僅單純就甲○○於門
    口等候之事實，依其個人意見為評價，尚難遽與法律構成要
    件之「實施」等量齊觀，何況被告甲○○於詢問下車作何事
    時，同案被告等既均未回答，亦難逕論被告甲○○有分擔把
    風之行為，綜合上情以觀，仍無足夠證據證明被告甲○○在
    車上等候之舉，即屬參與構成要件以外之把風行為。
(五)此外，有關收受贓物罪之構成要件，須以收受者知悉所收受
    之物為贓物仍為收受，而實施事實上之管領始為該當。稽本
    件被告乙○○下車更換車牌一節，紀為被告乙○○等人事前
    謀議之舉，被告甲○○僅依其等之指示停車，而未下車參與
    更換車牌，已如前述，嗣被告甲○○復按被告乙○○所指示
    之路線行進，斯時，被告甲○○尚無實力管領支配該車牌，
    迨返程途中，再由乙○○隨意丟棄該贓車牌，期間，被告甲○○對於該車牌仍無管理支配之實力，況者，亦無證據證明
    被告乙○○有告知被告甲○○該車牌之來源，從而，本件被
    告乙○○雖曾將上開贓車牌懸掛於被告甲○○所駕駛之自小
    客車上，惟既非被告甲○○於該期間內所得管領與支配者，
    從而，亦難認被告甲○○係有收受贓物之犯行。
四、綜上事證，本案尚未達於通常一般之人均不致有所懷疑，得
    確信其為真實之程度，而有合理性懷疑之存在，本院無從形
    成有罪之確信。此外，復查無其他積極證據足資認定被告甲○○確有刑法第349 條第1 項之收受贓物罪及第330 條第1
    項之結夥3 人以上強盜罪之犯行，而公訴人之指訴並無證據
    證明被告確實有為上開行為，根據「罪證有疑，利於被告」
    之證據法則，既不能證明被告甲○○犯罪，依法應為被告無
    罪之諭知。
據上論斷，應依刑事訴訟法第299 條第1 項前段、第300條 、第
301 條第1 項，刑法第28條、第321 條第1 項第3 款、第328 條
第1 項，第51條第5 款，第38條第1 項第2 款，判決如主文。本
案經檢察官翁偉玲到庭執行職務。
中    華    民    國    98    年    6     月    11    日
                  刑事第七庭審判長法  官  蕭世昌
                                  法  官  蔡羽玄
                                  法  官  連雅婷
以上正本證明與原本無異。
如不服本判決應於收受判決後10日內向本院提出上訴書狀，並應
敘述具體理由。其未敘述上訴理由者，應於上訴期間屆滿後20日
內向本院補提理由書(均須按他造當事人之人數附繕本)「切勿逕
送上級法院」。
                                  書記官  張尹嫚
中    華    民    國    98    年    6     月    11    日
附表一：
┌──┬───────────┬───┐
│編號│品                  名│數  量│
├──┼───────────┼───┤
│ 1  │十字起子              │壹支  │
└──┴───────────┴───┘
附表二：
┌──┬───────────┬───┐
│編號│品                  名│數  量│
├──┼───────────┼───┤
│ 1  │帽子                  │貳頂  │
├──┼───────────┼───┤
│ 2  │口罩                  │貳個  │
├──┼───────────┼───┤
│ 3  │無殺傷力之氣動式手槍  │壹枝  │
├──┼───────────┼───┤
│ 4  │無殺傷力之氣動式手槍  │壹枝  │
└──┴───────────┴───┘
附錄論罪科刑條文：
中華民國刑法第320條
（普通竊盜罪、竊佔罪）
意圖為自己或第三人不法之所有，而竊取他人之動產者，為竊盜
罪，處 5 年以下有期徒刑、拘役或 5 百元以下罰金。
意圖為自己或第三人不法之利益，而竊佔他人之不動產者，依前
項之規定處斷。
前二項之未遂犯罰之。
中華民國刑法第328條
（普通強盜罪）
意圖為自己或第三人不法之所有，以強暴、脅迫、藥劑、催眠術
或他法，至使不能抗拒，而取他人之物或使其交付者，為強盜罪
，處5 年以上有期徒刑。
以前項方法得財產上不法之利益或使第三人得之者，亦同。
犯強盜罪因而致人於死者，處死刑、無期徒刑或 10 年以上有期
徒刑；致重傷者，處無期徒刑或 7 年以上有期徒刑。
第 1 項及第 2 項之未遂犯罰之。
預備犯強盜罪者，處 1 年以下有期徒刑、拘役或 3 千元以下罰
金。


司法院資訊處製作；財團法人民間司法改革基金會備份。
